臺灣士林地方法院交通事件裁定　　　　96年度交聲字第1611號
原處分機關　臺北市交通事件裁決所
異議人即
受處分人　　甲○○
上列受處分人因違反道路交通管理處罰條例案件，對於臺北市交
通事件裁決所於民國96年11月8 日所為之北市裁三字第裁22-ZAA
041949號、ZAA042386 號、ZAA044240 號、ZAA043776 號處分（
原處分案號：內政部警政署國道公路警察局舉發違反道路交通管
理事件通知單公警局交字第ZAA041949 號、ZAA042386 號、ZAA0
44240 號、ZAA043776 號）聲明異議，本院裁定如下：
    主  文
異議均駁回。
    理  由
一、按汽車行駛於高速公路、快速公路或設站管制之道路，不遵
    使用限制、禁止、行車管制及管理事項之管制規則而有未依
    規定使用路肩者，處汽車駕駛人新臺幣（下同）3,000 元以
    上6,000 元以下罰鍰，道路交通管理處罰條例第33條第1 項
    第9 款定有明文。又按汽車駕駛人行駛路肩，當場不能舉發
    ，得以非固定式科學儀器取得證據資料證明其行為違規，記
    明車輛牌照號碼、車型等可資辨明之資料，以汽車所有人為
    被通知人製單逕行舉發，此見同條例第7 條之2 第1 項第7
    款、第2 項第2 款、第4 項規定即明。
二、原處分意旨略以：異議人即受處分人甲○○所有車牌號碼13
    85-DG 號自小客車，分別於民國96年5 月9 日、5 月14日、
    5 月21日、5 月28日，在國道一號北上士林小直線處，經警
    逕行舉發「行駛高速公路違規行駛路肩」之違規，依道路交
    通管理處罰條例第33條第1 項第9 款，裁處異議人每筆罰鍰
    新台幣4,000 元，4 筆共計16,000元整。
三、聲明異議意旨略以：異議人對於96年5 月9 日至5 月28日共
    4 次違規行駛路肩之事實固不否認，惟該路段為異議人每天
    上班必經之路，其路肩一直是在上下班時間彈性開放給上班
    族之便民措施，異議人曾多次親眼見過即使有警察及警車在
    附近，也從未取締過任何行駛路肩之車輛，直至今年5 月，
    在沒有任何特別公告或是標誌指示規則之情況下，就疾厲執
    法，連續開單，卻又將罰單遲遲送達，讓人有心改變卻措手
    不及，異議人難以承受如此多之罰金云云。
四、經查：
(一)異議人甲○○其所有之車牌號碼1385-DG 號自小客車，於前
    開時、地，經警逕行舉發「行駛高速公路違規行駛路肩」之
    違規事實，為異議人所不否認（見卷附之聲明異議狀），亦
    有內政部警政署國道公路警察局舉發違反道路交通管理事件
    通知單4 張在卷可參，此部分事實堪予認定。
(二)異議人雖以前詞置辯，然查：
  1.依據高速公路及快速公路交通管制規則第9 條第1 項第2 款
    規定：汽車行駛高速公路及快速公路，不得在路肩上行駛，
    或利用路肩超越前車或倒車。另第3 款規定：汽車行駛高速
    公路及快速公路不得在加速車道、減速車道或單車道之匝道
    上超越前車或倒車。至異議人稱本案違規路段（即國道一號
    北上士林小直線處）上班時間有開放路肩行駛，經查，異議
    人所稱開放路肩係指北向24.3公里處至建國出口匝道前，惟
    目前該路段路肩已劃設為輔助車道，而非異議人違規地點，
    異議人違規地點並無開放過路肩行駛，此見卷附內政部警政
    署國道公路警察局第一警察隊96年9 月19日公警一交字第09
    60174063號函即明。
  2.又查高速公路設置路肩，本即供緊急目的使用，而屬維護公
    共利益所必要，且路肩之通暢與否，攸關緊急事故之處理，
    甚且影響重傷、重症患者之救援時間，絕非可依駕駛人之片
    面判斷而可任意使用者，而依異議人前開所辯情節以觀，其
    行駛於路肩僅係因上班時間車流量壅塞，為貪圖一己之方便
    ，並無何緊急目的使用。
  3.再按舉發違反道路交通管理事件後，舉發單位應於舉發當日
    或翌日午前，將該舉發違反道路交通管理事件有關文書或電
    腦資料連同有暫代保管物件者之物件送由該管機關，於舉發
    之日起4 日內移送處罰機關。前項移送期間其屬逕行舉發者
    ，自違反行為日起30日內為之。如有查證必要者，得延長之
    ，但不得逾3 個月，違反道路交通管理事件統一裁罰基準及
    處理細則第28條第1 項、第2 項定有明文。次按道路交通管
    理處罰條例第90條第1 項規定，自行為成立之日起，逾3 個
    月不得舉發之旨意，係為規範舉發機關應於3 個月內完成舉
    發違反道路交通管理事件之程序。故若屬逕行舉發案件員警
    雖於違反行為成立之日起3 個月內填製違反道路交通管理事
    件通知單，但並未立即交郵而遲至行為成立之日起3 個月後
    方投郵，其雖已填製違反道路交通管理事件通知單，但因未
    寄出，對違規行為人仍無生3 個月內舉發通知之效力，則該
    案件即有上開條例第90條第1 項「不得舉發」之適用。反證
    ，即行為成立之日起未逾3 個月交郵妥投，並未違反道路交
    通管理處罰條例第90條第1 項及違反道路交通管理事件處理
    細則規範意旨。經查，本件違規行為係分別於96年5 月9 日
    、5 月14日、5 月21日、5 月28日，經國道公路警察局第一
    警察隊汐止分隊警員分別於96年6 月1 日、6 月1 日、6 月
    14日、6 月14日製作公警局交字第ZAA041949 號、ZAA04238
    6 號、ZAA044240 號、ZAA043776 號舉發通知單舉發，而異
    議人自承於96年6 月12日、6 月20日分別收到上述4 張罰單
    ，是本件舉發既未違反道路交通管理事件統一裁罰基準及處
    理細則第28條所規定之30日期間，亦已於違規行為成立之日
    起3 個月內完成舉發，故其舉發即屬合法，異議人以其本身
    之違法行為，而歸咎於執法單位亦為無理由。
五、綜上所述，異議人所有之上開車號小客車，確有於前揭時、
    地違規使用路肩之違規行為，從而，原處分機關依前開道路
    交通管理處罰條例第33條第1 項第9 款之規定，裁處異議人
    每筆罰鍰4,000 元，4 筆共計16,000萬元，尚無違誤之處。
    異議人猶執前詞指摘原處分不合理，為無理由，自應將其異
    議駁回。
據上論斷，應依道路交通案件處理辦法第19條，裁定如主文。
中　　華　　民　　國　　96　　年　　12　　月　　27　　日
 　　　　　　     交通法庭法　官  汪梅芬
以上正本證明與原本無異。
如不服本裁定，應於裁定送達後5 日內，向本院提出抗告狀。
                          書記官  張馨尹
中　　華　　民　　國　　96　　年　　12　　月　　27　　日
